臺灣高等法院刑事判決               100年度上易字第1429號
上  訴  人  臺灣臺北地方法院檢察署檢察官
上  訴  人
即  被  告  林志原
上  訴  人
即  被  告  陳瑜閔
上  訴  人
即  被  告  吳潤壹
選任辯護人  李基益律師（法律扶助）
被      告  黃文達
被      告  陳韋達
被      告  徐培耕
被      告  吳運粧
上  一  人
選任辯護人  黃繼儂律師（法律扶助）
上列上訴人因被告傷害案件，不服臺灣臺北地方法院99年度易字
第2437號，中華民國100年5月23日第一審判決（起訴案號：臺灣
臺北地方法院檢察署99年度偵字第9018號、第19204號），提起
上訴，本院判決如下：
    主  文
上訴駁回。
    事  實
一、陳瑜閔之住所位在臺北市○○區○○路2 段320 巷56弄16號
    4 樓，吳潤壹及其妹吳運粧與其母徐培耕等3 人，則居住在
    同址1 樓。陳瑜閔於民國99年2 月14日即農曆大年初一，邀
    林志原、黃文達、陳韋達、蔡明宏（經原審以99年度易字第
    3151號案件另行判決）、劉思婷（經臺灣臺北地方法院檢察
    署檢察官另為不起訴處分）等人，在陳瑜閔上開住處聚會，
    並於同日晚間23時，下樓至陳瑜閔住處旁馬路燃放沖天炮，
    因沖天炮飛射至吳潤壹住處之廚房、門外鐵板上及庭院機車
    停放處附近（燃放炮竹涉犯毀損上述鐵板及屋外垃圾桶等之
    犯行，另經臺灣臺北地方法院檢察署檢察官為不起訴處分）
    ，吳潤壹與徐培耕、吳運粧等3人遂先後出門查看，吳潤壹
    並新要求停止施放爆竹，遂在艋舺大道旁與陳瑜閔、林志原
    發生口角衝突。詎林志原、吳潤壹竟各基於傷害人身體之犯
    意，先發生肢體衝突進而徒手互相毆打對方，嗣因陳瑜閔眼
    見林志原與吳潤壹發生上開肢體衝突，即生與林志原共同傷
    害他人身體之犯意聯絡，由陳瑜閔以其身體將吳潤壹壓制在
    地面，令林志原得徒手及以腳部攻擊吳潤壹之頭部與身體，
    致吳潤壹受有前額多處擦傷（1公分乘以1公分傷口2處）、
    左臉多處擦傷（2公分乘以2公分、1公分乘以1公分各1 處）
    、兩眼間擦傷（1公分乘以1公分）、右手腕擦傷（1公分乘
    以1公分）、右膝瘀血（3公分乘以3公分）、左膝多處擦傷
    （1公分乘以1公分、3公分乘以3公分）、左眼畏光流淚、眼
    球挫傷、結膜出血、角膜水腫、眼瞼下垂、頭部外傷併腦震
    盪、左眼瘀腫、腰背挫傷等傷，而林志原亦因此受有頭部頭
    皮挫傷、雙側顏面淤紫傷、雙面下頷淤紫傷、左肩部淤紫傷
    、左頸部抓傷等傷害。
二、案經林志原、徐培耕、吳潤壹、吳運粧分別訴請臺北市政府
    警察局萬華分局報告臺灣臺北地方法院檢察署檢察官偵查起
    訴。
    理  由
壹、證據能力部分
    按被告以外之人於審判外之言詞或書面陳述，除法律有規定
    者外，不得作為證據，刑事訴訟法第159 條第1 項定有明文
    。次按被告以外之人於審判外之陳述，雖不符前4 條之規定
    ，而經當事人於審判程序同意作為證據，法院審酌該言詞陳
    述或書面陳述作成時之情況，認為適當者，亦得為證據；當
    事人、代理人或辯護人於法院調查證據時，知有第159 條第
    1 項不得為證據之情形，而未於言詞辯論終結前聲明異議者
    ，視為有前項之同意，同法第159 條之5 亦規定甚明。經查
    ：
（一）本件證人鄧雅文、柯宣任、黃鴻鑫、吳佳霖於檢察事務官
      訊問時所為之證言，與證人即同案被告林志原、黃文達、
      陳韋達、陳瑜閔於警詢及檢察事務官詢問時所為之證言，
      均係屬傳聞證據，並經被告吳運粧及其選任辯護人於原審
      言詞辯論終結前，對於證據能力聲明異議，應認不具備證
      據能力。
（二）就其餘本院認定犯罪事實所憑之證據中，雖有部分亦屬傳
      聞證據，惟檢察官及被告、選任辯護人均未於本院言詞辯
      論終結前聲明異議，本院審酌該等言詞或書面陳述作成之
      情況，並無非出於任意性或不正取供，或違法或不當情事
      ，且客觀上亦無不可信之情況，堪認為適當，依刑事訴訟
      法第159 條之5 第2 項規定，得作為證據。
貳、有罪部分
一、訊據被告林志原坦承有因於上開時、地與被告陳瑜閔、黃文
    達、陳韋達等人施放炮竹一事，與被告吳潤壹、吳運粧及徐
    培耕發生爭執，又其對於其徒手毆打被告吳潤壹之事實亦坦
    承不諱，於原審辯稱：當時被告吳潤壹叫伊不要再放鞭炮，
    伊想要跟被告吳潤壹握手表示道歉，但被告吳潤壹很不高興
    ，先出手推伊，伊說你幹嘛這樣，被告吳潤壹就揮拳打伊的
    臉，伊才出手反擊，進而雙方才互毆。於本院辯稱：伊是先
    被打，伊只承認有和吳潤壹對打云云。
二、復訊之被告陳瑜閔亦坦承有傷害被告吳潤壹之犯行，並供稱
    ：當時被告吳潤壹叫渠等不要再放鞭炮，被告林志原本想跟
    被告吳潤壹握手道歉，但被告吳潤壹不願意，且先打被告林
    志原臉部一拳，伊第一個反應，就用手肘夾住被告吳潤壹的
    脖子，把被告吳潤壹壓在地上，後來被告林志原就打被告吳
    潤壹，是被告吳潤壹先動手，所以伊才把被告吳潤壹壓制在
    地上。於本院辯稱：伊是拉扯云云等語。
三、又訊據告吳潤壹矢口否認有何傷害之犯行，並辯稱：伊沒有
    打被告林志原，伊是受害者。案發時，伊聽到有人在放鞭炮
    ，伊就打電話報警，警察有到現場處理，之後因還有人在放
    鞭炮，伊再次請警察到場處理，但警察未到場前，因鞭炮炸
    到伊的車子、家裡，伊就出門查看，伊看到約7 、8 人在伊
    家門口左邊轉角處放鞭炮，伊就請對方不要放鞭炮，被告林
    志原還是繼續放，伊跟被告陳瑜閔說大家都是鄰居，何必這
    樣，被告陳瑜閔就呼喊被告林志原回來，後來被告林志原 1
    隻手舉起來要抵住伊的脖子，伊就往家的方向後退，他們就
    開始罵三字經並撥掉伊的眼鏡，當時被告陳瑜閔、林志原追
    上來，伊被人撲倒在地，伊的頭因被人踩而受傷，另還有人
    以全身壓住伊的全身。後來於伊爬起來，警察還沒來之前，
    被告林志原又助跑後跳起來用右手毆打伊的左眼云云，於本
    院仍否認傷害犯行。
四、經查：
（一）查被告林志原、陳瑜閔於上揭時、地，因在馬路上燃放沖
      天炮，因炮聲吵雜影響安寧，並有沖天炮飛射至被告吳潤
      壹住處廚房、門外鐵板上及庭院機車停放處附近，被告吳
      潤壹遂要求停止施放沖天炮，致在艋舺大道旁發生口角衝
      突，而致生糾紛。被告林志原與被告陳瑜閔，共同基於傷
      害人身體之犯意聯絡，徒手毆打被告吳潤壹，其中被告陳
      瑜閔曾以身體將被告吳潤壹壓制在地面，而被告林志原亦
      曾用腳部踹踢及拳頭揮擊等方式攻擊被告吳潤壹之頭部及
      身體，致被告吳潤壹受有前額多處擦傷（1 公分乘以1 公
      分傷口2 處）、左臉多處擦傷（2 公分乘以2 公分、1 公
      分乘以1 公分各1 處）、兩眼間擦傷（1 公分乘以1 公分
      ）、右手腕擦傷（1 公分乘以1 公分）、右膝瘀血（3 公
      分乘以3公分）、左膝多處擦傷（1公分乘以1公分、3公分
      乘以 3公分）、左眼畏光流淚、眼球挫傷、結膜出血、角
      膜水腫、眼瞼下垂、頭部外傷併腦震盪、左眼瘀腫、腰背
      挫傷等傷害之事實，業據被告林志原、陳瑜閔於原審坦承
      不諱（見原審卷第53頁反面、第149頁、第201頁反面、第
      192 頁），並核與告訴人即同案被告吳潤壹所指訴之被害
      情節相符（見原審卷第138頁至第139頁），且有被告吳潤
      壹之傷勢照片6 張（見臺灣臺北地方法院檢察署99偵字第
      9018號卷，下稱偵卷第70頁至第74頁）、臺北市立聯合醫
      院和平院區99年2月15日所出具之吳潤壹診斷證明書2紙（
      見偵卷第21頁至第22頁）、臺北市立聯合醫院和平院區99
      年3月5日所出具之吳潤壹診斷證明書1 紙（見臺灣臺北地
      方法院檢察署99年度他字第3920號卷，下稱他卷第12頁）
      、臺北市立聯合醫院仁愛院區診斷證明書 2紙（見偵卷第
      76頁至第77頁）等件在卷足佐，足證被告林志原、陳瑜閔
      之於原審任意性自白與事實相符，事證明確，故本件被告
      林志原、陳瑜閔之前揭共同傷害犯行堪以認定。其次，被
      告林志原受有頭部頭皮挫傷、雙側顏面淤紫傷、雙面下頷
      淤紫傷、左肩部淤紫傷、左頸部抓傷等傷害，並於99 年2
      月14日晚間23時57分即因上開傷勢至西園醫院急診診治之
      事實，亦有西園醫院99年2月15日、99年3月 9日所出具之
      林志原醫療單據各 1紙（見偵卷第101頁至第102頁）、西
      園醫院99年3月9日所出具之林志原診斷證明書 1紙（見偵
      卷第100頁）等件在卷可證，應堪信實。
（二）被告吳潤壹雖矢口否認犯有上開傷害被告林志原之犯行，
      但證人即同案被告林志原於原審結證稱：伊於99年 2月14
      日在臺北市○○路○段320巷附近與被告黃文達、陳韋達放
      鞭炮。之後被告吳潤壹跟徐培耕先走出來，叫伊不要放鞭
      炮，伊就看到被告吳潤壹跟徐培耕在罵，伊想說過年大家
      放個鞭炮不要吵架，伊就舉手跟被告吳潤壹表示道歉，要
      跟被告吳潤壹握個手，但被告吳潤壹沒有跟伊握手，伊道
      歉了 5分鐘，但被告吳潤壹很不高興，且推伊兩次，伊就
      說「你幹嘛這樣子」，然後被告吳潤壹就揮拳打伊的臉，
      伊就跟被告吳潤壹互毆等語（見原審卷第96頁），且證人
      即共同被告陳瑜閔於原審結證稱：伊於99年 2月14日晚上
      在臺北市○○路○段320巷附近和被告黃文達、陳韋達、林
      志原等人放鞭炮。後來我們不小心放到被告吳運粧他們家
      門口的機車，被告吳潤壹就出來說我們放到他們家門口的
      機車，我們就都有跟被告吳潤壹道歉說不好意思，放到你
      們家外面的車子，被告吳潤壹叫我們不要放了，我們就準
      備把鞭炮收起來，接下來被告林志原就要跟被告吳潤壹握
      手道歉，被告林志原一直跟被告吳潤壹說對不起，不好意
      思，被告林志原有要跟被告吳潤壹握手，但是被告吳潤壹
      不願意，過了2、3分鐘，被告吳潤壹把被告林志原的手撥
      開，到後面被告吳潤壹就先打被告林志原臉部一拳等語（
      見原審卷第121頁反面至第122頁），證人即共同被告黃文
      達於原審結證稱：伊於99年 2月14日在臺北市○○路 ○段
      320 巷附近跟被告林志原、陳瑜閔、陳韋達放鞭炮。當時
      第一次警察來時候，有勸導我們，我們打算東西收一收要
      走了，是後來被告吳潤壹走出來，我們正好要去被告陳瑜
      閔家，我們想說跟被告吳潤壹表示不好意思，要說對不起
      ，結果被告林志原想要握手跟被告吳潤壹道歉，但是被告
      吳潤壹把被告林志原的手撥掉，用拳頭打被告林志原臉頰
      ，被告林志原就反抗，他們二人就打起來等語（見原審卷
      第125 頁），證人即共同被告陳韋達於原審結證稱：伊於
      99年2 月14日在臺北市○○路○段320巷附近跟被告林志原
      、陳瑜閔、黃文達放鞭炮，一開始我們放鞭炮放到被告吳
      潤壹家門口，被告吳潤壹跑出來，我們有說對不起，大概
      說了十幾次，被告林志原要跟被告吳潤壹握手，但是被告
      吳潤壹把被告林志原的手撥開，二個人就起衝突，被告吳
      潤壹、林志原同時揮拳，都有打到對方等語（見原審卷第
      128 頁反面），是由上開多位在場證人之證詞綜合觀之，
      可認定被告吳潤壹的確曾徒手毆打被告林志原之事實。其
      次，被告吳潤壹既然曾徒手毆打被告林志原，且被告林志
      原確受有頭部頭皮挫傷、雙側顏面淤紫傷、雙面下頷淤紫
      傷、左肩部淤紫傷、左頸部抓傷等傷害之事實，已如前述
      ，並上開傷勢核與被告林志原所證稱遭被告吳潤壹毆打之
      身體部位，大致相符，況如前所述，被告林志原係於99年
      2 月14日晚間23時57分便前往西園醫院急診就醫，即係於
      衝突發生之後立即前往就醫，於前揭受傷之時點密接，由
      上開證據合併以觀，可認被告吳潤壹曾於上開時、地徒手
      傷害被告林志原，致被告林志原受有前揭傷害。
（三）被告吳潤壹於本院上訴意旨另辯稱：伊至多僅因為脫免繼
      續遭壓制，而曾施力抗拒，被告林志原受傷情形與在場員
      警所見不符，且被告林志原於案發後半小時方自行前往醫
      院就診，非無可能將自身傷勢加工云云，惟查，本院復依
      職權函西園醫院將被告林志原於99年2 月14日就診之病歷
      檢送過院，該院以100年9月23日函檢送林志原相關病歷資
      料影本及受傷照片二張，是林志原指述於案發當日受有傷
      害應屬可採，至警員僅是現場處理之人，並非醫護人員，
      而未詳細觀察林志原之傷勢，尚難援引為有利於被告吳潤
      壹之認定。
（四）綜上所述，被告吳潤壹前開所辯，尚無足採。從而，本件
      事證明確，被告林志原、陳瑜閔共同傷害被告吳潤壹之犯
      行，及被告吳潤壹傷害被告林志原之犯行，均堪以認定，
      應各依法論科。
五、核被告林志原、陳瑜閔、吳潤壹上開所為，均係犯刑法第27
    7 條第1項之普通傷害罪。被告林志原與陳瑜閔就前揭傷害
    被告吳潤壹之犯行，具有犯意聯絡與行為分擔，均為共同正
    犯。
六、公訴意旨另以：被告林志原、陳瑜閔竟共同基於傷害人身體
    之犯意聯絡，在扭打拉扯過程中，傷害被告吳運粧、徐培耕
    ，致被告吳運粧受有後枕血腫（2 公分乘以2 公分）、右顳
    血腫（2 公分乘以2 公分）、右肩瘀紅（2 公分乘以2 公分
    ）、後下背瘀紅（2 公分乘以2 公分）、左足擦傷（1 公分
    乘以1 公分）、頭部外傷症候群、右臂神經叢損傷等傷及被
    告徐培耕受有左第2 肋骨骨折、左肩拉傷等傷。因認被告林
    志原、陳瑜閔涉犯刑法第277 條第1 項之傷害罪嫌等語等語
    。經查：
（一）證人即告訴人吳運粧於原審結證稱：99年 2月14日衝突發
      生當時，伊情急之下要救被告吳潤壹，就衝進人群，結果
      伊無法靠近被告吳潤壹，然後伊就看到一個人在伊旁邊攻
      擊被告吳潤壹，伊現在無法辨識，當時被告吳潤壹還倒在
      地上，那個人還有用拳頭打被告吳潤壹，當時被告吳潤壹
      頭朝那邊伊無法辨識，伊想去阻止那個人，但是伊的左邊
      太陽穴就被打，但伊無法辨識是誰打伊，之後伊就倒在地
      上了等語（見原審卷第 140頁），及告訴人徐培耕亦於原
      審陳稱：當時被告吳潤壹被壓在地上，伊說不要打，突然
      有一個人拉住伊的手，且打伊的左肩部等語（見原審卷第
      54頁），是上開被告即告訴人吳運粧、徐培耕所為之證詞
      ，均無法用以證明被告林志原、陳瑜閔曾共同傷害被告即
      告訴人吳運粧、徐培耕之事實。其次，證人即共同被告陳
      韋達於原審100年1月24日審理期日亦曾結證稱：伊有看到
      被告徐培耕手上拿著掃把站在前門的左邊。但伊沒有看到
      被告徐培耕被打等語（見原審卷第127頁反面至第128頁正
      面），是由上開證人陳韋達之證詞，亦無法證明被告即告
      訴人吳運粧、徐培耕曾遭被告林志原、陳瑜閔毆打等情。
（二）綜上，本件查無積極證據足證被告林志原、陳瑜閔有公訴
      人所指訴之前開傷害告訴人吳運粧、徐培耕之犯行，是此
      部分原應為被告林志原、陳瑜閔無罪之諭知，惟公訴人認
      此部分與前開論罪、科刑部分，有想像競合犯之裁判上一
      罪之關係，爰不另為無罪之諭知。
、無罪部分
一、公訴意旨略以：被告黃文達、陳韋達與被告林志原、陳瑜閔
    共同基於傷害人身體之犯意聯絡，共同傷害被告吳潤壹、吳
    運粧及徐培耕，且被告吳運粧、徐培耕亦與被告吳潤壹共同
    基於傷害人身體之犯意聯絡，共同傷害被告林志原，因此，
    致被告吳潤壹受有前額多處擦傷（1公分乘以1公分傷口2 處
    ）、左臉多處擦傷（2公分乘以 2公分、1公分乘以1公分各1
    處）、兩眼間擦傷（1公分乘以 1公分）、右手腕擦傷（1公
    分乘以1公分）、右膝瘀血（ 3公分乘以3公分）、左膝多處
    擦傷（1公分乘以1公分、3公分乘以3公分）、左眼畏光流淚
    、眼球挫傷、結膜出血、角膜水腫、眼瞼下垂、頭部外傷併
    腦震盪、左眼瘀腫、腰背挫傷等傷，被告吳運粧受有後枕血
    腫（2公分乘以2公分）、右顳血腫（2公分乘以2公分）、右
    肩瘀紅（2公分乘以2公分）、後下背瘀紅（2公分乘以2公分
    ）、左足擦傷（1公分乘以1公分）、頭部外傷症候群、右臂
    神經叢損傷等傷，被告徐培耕受有左第2肋骨骨折、左肩拉
    傷等傷，而被告林志原則受有頭部頭皮挫傷、雙側顏面淤紫
    傷、雙面下頷淤紫傷、左肩部淤紫傷、左頸部抓傷等傷害。
    因認被告黃文達、陳韋達、徐培耕、吳運粧均涉犯刑法第
    277條第1項之傷害罪嫌等語。
二、按犯罪事實，應依證據認定之，無證據不得認定犯罪事實；
    又不能證明被告犯罪者，應諭知無罪之判決，刑事訴訟法第
    154條第2項、第301條第1項分別定有明文。又刑事訴訟法第
    161條第1項規定：檢察官就被告犯罪事實，應負舉證責任，
    並舉出證明之方法。因此，檢察官對於起訴之犯罪事實，應
    負提出證據及說服之實質舉證責任。倘其所提出之證據，不
    足為被告有罪之積極證明，或其指出證明之方法，無從說服
    法院以形成被告有罪之心證，基於無罪推定原則，自應為被
    告無罪之諭知（最高法院92年度臺上字第128 號判例意旨參
    照）。次按告訴人之告訴，係以使被告受刑事訴追為目的，
    是其陳述是否與事實相符，仍應調查其他證據以資審認；又
    被害人之陳述如無瑕疵，且就其他方面調查又與事實相符，
    固足採為科刑之基礎，倘其陳述尚有瑕疵，而在未究明前，
    遽採為論罪科刑之根據，即難認為適法（最高法院52年臺上
    字第1300號、61年臺上字第3099號判例意旨參照）。
三、公訴人認被告黃文達、陳韋達、徐培耕、吳運粧，分別涉犯
    刑法第277 條第1 項之傷害罪嫌，無非係以共同被告即告訴
    人吳潤壹、吳運粧、徐培耕、林志原之證述、證人鄧雅文、
    柯宣任、黃鴻鑫、吳佳霖之證述及臺北市立聯合醫院和平院
    區99年2 月15日所出具之吳運粧診斷證明書2 紙、臺北市立
    聯合醫院和平院區99年3 月17日所出具之吳運粧診斷證明書
    1 紙、臺北市立聯合醫院和平院區99年2 月15日、99年3 月
    10 日 所出具之徐培耕診斷證明書各1 紙、西園醫院99年 2
    月15日、99年3 月9 日所出具之林志原醫療單據各1 紙、西
    園醫院99年3 月9 日所出具之林志原診斷證明書1 紙等件為
    其論據。
四、訊據被告黃文達堅決否認有何傷害之犯行，於原審辯稱：被
    告林志原本想握手跟被告吳潤壹道歉，但被告吳潤壹把被告
    林志原的手撥掉，並用拳頭打被告林志原之臉頰，被告林志
    原反抗，他們 2人就打起來，伊想把被告林志原拉開時，被
    告吳運粧就從伊背後將伊壓倒在地，是伊的女朋友把伊拉起
    來的。伊沒有傷害被告吳運粧、徐培耕、吳潤壹等語。再訊
    據被告陳韋達亦堅決否認有何傷害之犯行，於原審辯稱：一
    開始伊是站在離被告吳潤壹約2、3公尺處，被告吳潤壹與被
    告林志原扭打的時候，距離變得比較遠，約4、5公尺，但在
    整個過程中，伊都未移動位置，所以伊並沒有動手打人等語
    。
五、另被告徐培耕亦堅決否認有何傷害之犯行，於原審辯稱：伊
    沒有打被告林志原，也沒有拿棍子，且伊手的力氣不夠無法
    舉高，不可能打被告林志原等語。被告吳運粧堅決否認有何
    傷害之犯行，且辯稱：當時是十幾個人圍住我們，讓我們無
    路可走，還說要打死被告吳潤壹，伊當時去阻擋，結果就被
    人打在地上，後來警察就來了，且伊沒有把任何人壓倒在地
    上，伊沒有打任何人，伊否認犯罪等語。其選任辯護人之辯
    護意旨略以：被告吳潤壹係被告吳運粧之胞兄，被告吳運粧
    眼見兄長被圍毆，基於親情而加入拉扯，其拉扯之行為並非
    基於不確定之傷害故意。又被告吳運粧於尚未救到被告吳潤
    壹時，即遭他人毆打，可見其根本未出手傷人，何來傷害之
    犯行？另被告林志原證稱伊不曉得被告吳運粧有加入打架，
    嗣後卻證稱被告吳運粧有毆打伊，其前後供述不一，而當時
    站在被告林志原身旁之被告陳瑜閔亦證稱被告吳運粧、徐培
    耕沒有跟任何人動手，可見被告林志原之證述不實。另被告
    林志原證稱被告徐培耕持棍棒敲打伊的頭等情，核與到場處
    理之員警即證人柯宣任、黃鴻鑫、鄧雅文、吳佳霖，一致證
    稱沒有看到有人攜帶棍棒，也沒有看到地上有棍棒等語不符
    ，又被告徐培耕手有殘疾，雙手無法舉起，亦有殘障手冊可
    資證明，足見上開被告林志原不利於徐培耕之證述並非真實
    。又被告黃文達之體型顯較被告吳運粧壯碩，且被告吳運粧
    因患有椎間盤突出病症而無法使力，故其根本無法將被告黃
    文達壓倒在地，且若被告黃文達遭被告吳運粧壓打在地，被
    告黃文達又何能將被告林志原拉開？顯見被告黃文達證述被
    告吳運粧將之壓倒在地一事亦屬不實。而被告陳韋達於審理
    時證稱有看到被告吳運粧壓在被告黃文達背上等語，然其於
    偵查中卻供稱被告吳運粧當時是在被告吳潤壹身後要將被告
    吳潤壹拉開，其證詞前後不一，顯係附合被告黃文達之說詞
    ，應不足採等語。
六、經查：
（一）證人即共同被告陳瑜閔於原審100年1月24日審理期日結證
      稱：伊當時沒有看到被告吳運粧、徐培耕跟任何人動手。
      被告吳潤壹起來後，被告林志原在伊旁邊。整個爭執過程
      ，伊沒有看到任何人拿器械，是警察來時，伊老婆黃春桂
      說有人拿刀子，伊那時以為是被告吳運粧拿的，但是伊沒
      有看到，因為被告吳潤壹被伊壓在地上，被告徐培耕是拿
      棍子，之後聽到有人拿刀子，伊就認為是剩下的被告吳運
      粧。伊沒有看到被告徐培耕拿著棍子在揮舞，是被告林志
      原跟伊說被告徐培耕拿著棍子打被告林志原等語（見原審
      卷第121頁反面至第124頁）；證人即共同被告黃文達於原
      審100年1月24日審理期日結證稱：在整個過程沒有看到任
      何人拿任何木棍、鐵棒或任何器械等語（見原審卷第 125
      頁至第127頁）；證人即共同被告陳韋達於原審100年 1月
      24日審理期日結證稱：當時伊有看到被告徐培耕手上拿著
      掃把站在前門的左邊，伊沒有看到被告徐培耕打任何人等
      語（見原審卷第127頁至第128頁），且證人即同案被告林
      志原於原審99年11月22日審理期日結證稱：伊沒有看到被
      告吳運粧加入打架，被告吳運粧並沒有拿刀子劃傷伊的肩
      膀，伊當時肩膀有受傷，所以伊猜會不會是被告吳運粧拿
      鐵製的東西把伊弄傷，後來看驗傷報告是有受傷，但伊不
      確定是不是被告吳運粧造成的。與被告吳潤壹互毆的過程
      中，被告吳運粧應該有加入，但伊不確定，當時被告吳運
      粧打伊何部位，伊不是很確定，只知道伊被打等語（見原
      審卷第96頁至第98頁），是由上開證人等之證詞綜合以觀
      ，便可知悉被告吳運粧、徐培耕並未傷害被告林志原之事
      實，即上開證據並未能據為不利於被告吳運粧、徐培耕之
      認定。至證人即同案被告林志原於原審99年11月22日審理
      期日雖曾結證稱：被告徐培耕有拿木棍打伊，就在伊跟被
      告吳潤壹對打時加入的，當時被告徐培耕在門口打伊的頭
      ，因為被打到，伊才知道被告徐培耕打伊，傷應該是在頭
      部等語（見原審卷第96頁至第98頁），惟告訴人林志原此
      部分之告訴，係以使被告徐培耕受刑事訴追為目的，且與
      上開在場之證人陳瑜閔、黃文達所證不符，依據前開說明
      ，自不得遽採為論罪科刑之根據。
（二）雖證人即共同被告徐培耕於原審100年 3月7日審理期日結
      證稱：伊看到是被告黃文達打吳運粧，當時被告黃文達出
      手打吳運粧的手、太陽穴，是打到被告吳運粧左邊太陽穴
      ，因當時很緊張，確切的情況現在不是記得很清楚。被告
      林志原、陳韋達、黃文達、陳瑜閔都有踩被告吳潤壹。當
      時被告黃文達先踩被告吳潤壹的頭，被告吳運粧在旁邊慘
      叫，然後被告黃文達就過去打被告吳運粧的太陽穴。當時
      被告黃文達就在被告吳運粧旁邊而已，被告黃文達幾乎是
      一轉頭就可以打到被告吳運粧等語（見原審卷第142頁至
      第143頁），惟證人即共同被告陳瑜閔於原審100年1月24
      日審理期日卻結證稱：打架時候，伊完全沒有看到被告黃
      文達、陳韋達在哪裡，伊只記得把被告吳潤壹壓在地上。
      後來被告徐培耕、吳運粧出來勸架，並且有拉被告吳潤壹
      ，當時伊的手還是壓著被告吳潤壹，被告吳運粧把伊的手
      扳開，扳開之後被告吳潤壹就起來了。被告吳潤壹起來後
      ，被告林志原在伊旁邊，被告陳韋達離我們蠻有距離的，
      還是站在原來的地方，被告黃文達有移動位置，移動位置
      至伊的右前方，大概距離有3公尺左右，後來警察就來了
      等語（見原審卷第122頁），及證人即共同被告陳韋達於
      原審100年1月24日審理期日亦結證稱：伊於99年2月14日
      在臺北市○○路○段320巷附近跟被告林志原、陳瑜閔、黃
      文達放鞭炮，一開始我們放鞭炮放到被告吳潤壹家門口，
      被告吳潤壹跑出來，我們有說對不起，大概說了十幾次，
      被告林志原要跟被告吳潤壹握手，但是被告吳潤壹把被告
      林志原的手撥開，兩個人就起衝突，他們打到前門約1分
      鐘時，被告黃文達就過去把他們拉開，當時伊看到被告吳
      運粧壓在被告黃文達背上，被告黃文達趴在地上，被告黃
      文達之女朋友才過去要把被告黃文達拉起來等語（見原審
      卷第127頁至第128頁），可知上開證人徐培耕與證人陳瑜
      閔、陳韋達雖均為在場目擊之人，但渠等之證詞，互核有
      諸多不符、矛盾之處，是上開證人等之證詞均未能採為認
      定被告黃文達是否有傷害被告吳潤壹、吳運粧、徐培耕之
      證據。其次，證人即共同被告吳潤壹雖於原審100年3月7
      日審理期日結證稱：當時被告陳瑜閔抱住伊的雙手手臂、
      身體，試圖將伊拖倒在地上，這時伊還沒有倒地，伊再往
      家裡的方向跑，跑不到2步，就被人撲倒在地，臉朝下，
      頭被踩。過程中伊有看到妹妹即吳運粧遭被告黃文達打太
      陽穴，是用拳頭打，但不記得是用哪隻手打，當時伊妹妹
      被打在地上等語（見原審卷第138頁反面至第139頁），惟
      被告吳潤壹亦於同日證稱：發生衝突時，伊的眼鏡已經掉
      下來，伊的近視有500度。伊趴在地上時，看到上開人等
      的動作，是用眼角的餘光看到等語（見原審卷第138頁反
      面至第139頁），是衡諸常情，證人吳潤壹當時已被壓制
      在地下，並正遭毆打，不但其視野已經受限，且難集中注
      意力觀看他人之情況，況以證人吳潤壹之近視度數以觀，
      可知若非戴上眼鏡藉以矯正視力，則其以裸視所見之視界
      應該相當模糊、不清楚，是否可清楚目睹被告吳運粧遭毆
      打過程之可能亦非無疑，是證人吳潤壹上開所證，尚難採
      信。
（三）雖證人即共同被告徐培耕於原審100年 3月7日審理期日復
      結證稱：被告吳潤壹倒下後，被告陳韋達有踩被告吳潤壹
      等語（見原審卷第 142頁），惟證人即共同被告陳瑜閔於
      原審100年1月24日審理期日結證稱：打架時候，伊完全沒
      有看到被告黃文達、陳韋達在哪裡，被告吳潤壹起來後，
      被告陳韋達離我們蠻有距離的被告陳韋達離被告吳潤壹很
      遠。伊沒有看到被告陳韋達抓被告吳潤壹的手等語（見原
      審卷第121頁反面至第124頁），且證人即共同被告黃文達
      於原審100年1月24日審理期日結證稱：伊起身之後，有看
      到被告徐培耕，被告徐培耕在他家後門的門口，距離我們
      沒有多遠，是在伊右手邊。而被告陳韋達離伊很遠，在伊
      右手邊距離約有2、3公尺左右等語（見原審卷第 125頁至
      第 127頁），故上開證人徐培耕與證人陳瑜閔、黃文達雖
      均為在場目擊之人，但渠等之證詞，互核有多處不符、矛
      盾之處，是上開證人等之證詞均未能採為認定被告陳韋達
      是否有傷害被告吳潤壹、吳運粧、徐培耕之證據。此外，
      雖證人即共同被告吳潤壹於原審100年 3月7日審理期日結
      證稱：那時候伊趴在地上，伊的右邊眼睛餘光看到有人拿
      竹棍子，但是嘴巴喊不要打，該人是陳韋達，但伊沒有看
      到該棍子有打在伊身上或其他人身上，這時候伊就自己爬
      起來，大約 1分鐘後，警察就來了。伊爬起來之後，警察
      未到前，被告林志原用右手先勒住伊的脖子，就是把伊的
      脖子夾在他的右手腋下，伊就掙脫開，且抓住被告林志原
      ，部位不記得，接下來是被告陳韋達抓住伊的雙手並說「
      不要打」，伊就放開被告林志原等語（見原審卷第 138頁
      ），然如前所述，在客觀上證人吳潤壹當時已難清楚見及
      周遭之人、事、物，況縱使證人吳潤壹能目擊部分之情狀
      ，然由上開證詞觀之，亦未能從中得知被告陳韋達是否曾
      有傷害被告吳潤壹、吳運粧、徐培耕之行為，是上開證人
      及共同被告吳潤壹之證詞，並未能據為不利於被告陳韋達
      之證據。
（四）證人吳佳霖於原審99年11月1日審理期日結證稱：於99年2
      月14日伊擔任西園路派出所員警。 110通知我們稱有人放
      鞭炮妨害安寧，因為有報案2、3次，所以伊跟鄧雅文就先
      到現場。伊有到現場 2次，第一次是很短暫的到現場，所
      以是否有看到在場被告已經忘記了，第二次到現場時，確
      定有看到被告林志原、陳瑜閔、黃文達、陳韋達等 4人，
      也有看到被告吳潤壹、徐培耕、吳運粧等 3人。第一次到
      場跟第二次到場時間間隔大約10到15分鐘左右。伊和鄧雅
      文回去之後又到現場，因為又有人報案說有人放鞭炮，且
      有包含糾紛。第二次到現場時，沒有看到有人打架，有發
      現發生口角，就是雙方互相指控對方打人。伊在現場沒有
      看到有人攜帶或看到攻擊性的武器，例如棍棒。之後就是
      黃鴻鑫、柯宣任到現場支援。伊在現場有看到有人受傷，
      當時伊看到被告吳潤壹眼睛受傷，手放在眼睛上，另有看
      到被告林志原的虎口受傷，但是哪隻手忘記了，伊沒有看
      到被告林志原肩膀上有刀傷，當時被告林志原只表示伊的
      手有受傷。當時吳運粧有跟伊說她有受傷，但被告徐培耕
      部分沒有印象。被告林志原當時有說是被告吳潤壹打他致
      傷，但沒有提到被告吳運粧有打他等語（見原審卷第70頁
      至第72頁）。證人鄧雅文於原審99年11月 1日審理期日結
      證稱：於99年 2月14日擔任西園路派出所警員當天有到艋
      舺大道附近處理案件，是吳佳霖與伊一起到現場。接獲的
      報案內容印象中是有人放煙火妨害安寧。與吳佳霖到現場
      時，已經聚集一些人，但沒有看到人放鞭炮，就是看到雙
      方互相指責，就是指責對方的不是，其中一人稱他的眼睛
      被對方打到，另一方的人說只是在那裡放鞭炮，而對方說
      叫他不要在那邊放鞭炮。沒有看到有人動手打人，也沒有
      看到有人手持木棍或刀子。印象中，也沒有看到地上有木
      棍或刀子。伊跟吳佳霖到達現場時已經沒有看到有打架的
      情形了。雙方的人一直跟警方說對方的不是。伊到現場時
      ，有看到被告吳潤壹以手遮住伊的眼睛，說伊的眼睛受傷
      ，但被告吳潤壹的手沒有離開眼睛，所以伊看不到傷勢，
      至於其他人伊沒有印象。當時被告吳潤壹的臉上好像沒有
      戴眼鏡，至於眼鏡在哪裡，伊沒有看到。伊不記得在現場
      時有無聽到被告徐培耕說「受傷，非常難過」，只記得被
      告吳潤壹受傷等語（見原審卷第72頁反面至第74頁）。證
      人柯宣任於原審99年11月1日審理期日結證稱：伊於99年2
      月14日擔任西園路派出所員警，當天有到艋舺大道處理案
      件，我們是第二組到場的，當時伊跟黃鴻鑫同一組，先到
      場的是鄧雅文、吳佳霖。伊到現場時，沒有看到有人動手
      打架，也沒有看到有人手持木棍或其他武器，在地上也沒
      有看到木棍或其他武器。伊到現場時，現場的人有爭執，
      就是為了放鞭炮的事情。報案的人即被告吳潤壹說眼睛有
      受傷等語（見原審卷第74頁反面至第76頁）。證人黃鴻鑫
      於原審99年11月1日審理期日結證稱：伊於99年2月14日擔
      任西園路派出所員警，當天有到艋舺大道處理案件，伊是
      接到無線電通知到現場支援，並非直接接獲報案，到場前
      不知道要到現場支援何案件。當天柯宣任與伊同組，當時
      我們是騎乘機車去的。我們到場時，當時鄧雅文、吳佳霖
      已經在場。伊到現場時，沒有看到有人打架，沒有看到有
      人手持木棍或其他武器，也沒有看到地上有木棍或其他武
      器。現場只聽到雙方有爭執發生什麼事情，好像是因為燃
      放鞭炮的事情。伊記得被告吳潤壹有受傷，因為我們有叫
      救護車等語（見原審卷第76頁至第77頁），是可知於上開
      證人即到場處理之員警到達案發現場時，雙方之衝突已經
      終結，並未目擊事件發生之經過，故上開證人等之證詞，
      亦不能據為不利於被告吳運粧、徐培耕、黃文達、陳韋達
      之認定。
（五）由臺北市立聯合醫院和平院區99年2 月15日所出具之吳運
      粧診斷證明書2 紙、臺北市立聯合醫院和平院區99年3 月
      17日所出具之吳運粧診斷證明書1 紙、臺北市立聯合醫院
      和平院區99年2 月15日、99年3 月10日所出具之徐培耕診
      斷證明書各1 紙、西園醫院99年2 月15日、99年3 月9 日
      所出具之林志原醫療單據各1 紙、西園醫院99年3 月9 日
      所出具之林志原診斷證明書1 紙等件綜合以觀，僅能知悉
      被告吳潤壹受有前額多處擦傷（1 公分乘以1 公分傷口 2
      處）、左臉多處擦傷（2 公分乘以2 公分、1 公分乘以 1
      公分各1 處）、兩眼間擦傷（1 公分乘以1 公分）、右手
      腕擦傷（1 公分乘以1 公分）、右膝瘀血（3 公分乘以 3
      公分）、左膝多處擦傷（1 公分乘以1 公分、3 公分乘以
      3 公分）、左眼畏光流淚、眼球挫傷、結膜出血、角膜水
      腫、眼瞼下垂、頭部外傷併腦震盪、左眼瘀腫、腰背挫傷
      等傷，被告吳運粧受有後枕血腫（2 公分乘以2 公分）、
      右顳血腫（2 公分乘以2 公分）、右肩瘀紅（2 公分乘以
      2 公分）、後下背瘀紅（2 公分乘以2 公分）、左足擦傷
      （1 公分乘以1 公分）、頭部外傷症候群、右臂神經叢損
      傷等傷，被告徐培耕受有左第2 肋骨骨折、左肩拉傷等傷
      、而被告林志原則受有頭部頭皮挫傷、雙側顏面淤紫傷、
      雙面下頷淤紫傷、左肩部淤紫傷、左頸部抓傷等傷害之事
      實，是上開文件亦未能遽採為不利於被告之認定。
（六）從而，由上開所示證據，實難認定被告吳運粧、徐培耕曾
      共同傷害被告林志原及被告黃文達、陳韋達曾共同傷害被
      告吳潤壹、吳運粧、徐培耕等情。
七、公訴人上訴意旨指稱：（一）被告徐培耕、吳運粧曾加入同
    案被告吳潤壹、林志原互毆之戰局。（二）被告陳韋達曾與
    吳潤壹有肢體接觸，（三）被告黃文達與被告吳潤壹、吳運
    粧均有肢體接觸云云，惟查，（一）被告徐培耕、吳運粧部
    分：依告訴人林志原之指訴，無法確認被告徐培耕、吳運粧
    確有毆打林志原，公訴人並未提出其他積極證據證明，自無
    從確認被告徐培耕、吳運粧二人確有傷害犯行。（二）被告
    陳韋達部分：告訴人吳潤壹於原審以證人身分係證稱：當時
    有三個人即陳瑜閔、林志原及另名伊無法辨識之人追伊；有
    人壓住伊全身，伊用右眼餘光看到陳違達拿棍子，但沒有看
    到該棍子有打在伊身上或其他人身上；警察來之前，陳韋達
    有捉住伊雙手，他說不要打，伊就放開林志原，接著林志原
    就打伊等語（見原審卷第 138頁反面）；證人徐培耕證稱：
    我看到陳韋達拿家的曬衣竿，他想打吳潤壹，他的竿子沒有
    打下去，但有用腳踩吳潤壹的頭等語（見原審卷第 142頁）
    ；證人吳運粧於本院證稱：陳韋達還拿我們家藍色垃圾桶要
    套吳潤壹，套一套就丟旁邊，陳韋達還抓住吳潤壹雙手不讓
    吳潤壹反抗，吳潤壹就被他們拖打在地上，那時吳潤壹要跑
    等語（見本院卷第 184頁反面），就被陳韋達有無追打吳潤
    壹，究竟係拿取曬衣乾或垃圾桶，係抓住吳潤伊之雙手或用
    腳踩吳潤壹，所述尚非相符，仍無從確認被告陳韋達確有傷
    害吳潤壹犯行。（三）被告黃文達部分：證人徐培耕、吳潤
    壹於原審雖證稱：黃文達出手打吳運粧等語，證人吳運粧於
    本院證稱黃文達有踩伊哥哥頭，也有用手打伊哥哥身體等語
    ；惟告訴人吳運粧於警詢係指述：我被陳瑜閔（警詢筆錄誤
    為陳韋閔，但記載71年 6月16日陳瑜閔之年籍資料）用拳頭
    毆打我頭部及手腳等語（見偵查卷第25頁）：於偵查中證稱
    ；我哥要爬起來，就有人抓住他手，我看到有人要攻擊他，
    剛好我在那人旁邊，我就抓住那個人，下一刻，頭就覺得很
    痛，我人就在地下，應該是被其他人打等語（見偵查卷第69
    頁）；於原審證稱：我看到吳潤壹的頭在地上被人踩，我無
    法辨識是誰的腳，但是有很多人，然後我就看到一個人在我
    旁邊攻擊吳潤壹，我現在無法辨識，當時吳潤壹還倒在地上
    ，那個人還有用拳頭打吳潤壹，我想去阻止那個人，但是我
    的左邊太陽穴就被打，但我無法辨識是誰打我等語（見原審
    卷第 140頁反面）；於本院仍證稱：伊無法分辨何人打伊等
    語（見本院卷第185頁）；而證人吳潤壹於原審證述之內容
    並未提及被告黃文達有共同出手之行為（見原審卷第138頁
    反面）；甚且證人徐培耕於99年5月31日偵查中曾證稱：當
    時吳潤壹的頭被人踩，踩頭的人不是今天一起開庭的三位被
    告，但是後來有三個人一起抱著吳潤壹倒地，是開庭三人的
    其中一人，就是四樓陳瑜閔，另兩人今天沒出現等語（見偵
    查卷第68頁），而99年5月31日到庭之被告為陳瑜閔、黃文
    達、陳韋達（見偵查卷第90頁），是證人徐培耕於上開偵查
    期日並未指證被告黃文達、陳韋達，綜合上述，告訴人吳運
    粧於警詢係指述：毆打伊之人為同案被告陳瑜閔，嗣於原審
    及本院已無法明確指認何人毆打其本人；而證人吳運粧雖指
    證被告黃文達有毆打吳潤壹，惟告訴人吳潤壹於原審具結作
    證時則未具體指證被告黃文達有毆打其本人（見原審卷第
    138 頁正反面），證人徐培耕於偵查中亦未指證被告黃文達
    、陳韋達，嗣於原審始為指證，是渠等指述及證述之內容缺
    乏相互佐證，且證述之內容亦非前後一致，致本院仍無從為
    被告黃文達為有罪之確信。
八、另告訴人吳運粧於本院提出現場錄音光碟，主張勘驗筆錄13
    分54秒：陳韋達言及：「不要打了，我們停手」。表示被告
    林志原等人都有參與云云，惟查：證人陳韋達於本院證稱：
    我的意思是叫我的朋友不要打了，不要拉扯，趕快回來，不
    代表我有打，朋友是指林志原、陳瑜閔，因為他們有拉扯等
    語（見本院卷191頁反面），而該現場錄音光碟，經本院勘
    驗結果，只有聲音，並無影像；而被告陳韋達另於勘驗時間
    13 ：25秒、13：31秒曾出言：好不要打了等語（見本院卷
    第136頁反面），是從錄音光碟，亦無從認被告陳韋達、黃
    文達等人確有出手傷害之犯行。
九、綜上所述，本件公訴人所舉證據均尚不足以證明被告吳運粧
    、徐培耕、黃文達、陳韋達涉及上開所示之傷害犯行。此外
    ，本院復查無其他積極證據足資證明前揭被告等人有公訴人
    所指之上開犯行，即不能證明被告犯有上揭所示之傷害犯罪
    ，揆諸前揭法條規定及判例意旨說明，自應就此部分諭知被
    告無罪之判決。
肆、駁回上訴之理由：
一、原審就被告林志原、陳瑜閔、吳潤壹適用上開規定，並審酌
    被告吳潤壹未曾有犯罪之前科紀錄，有本院被告前案紀錄表
    1 紙在卷可稽，是其素行堪稱良好，惟本件事端係被告林志
    原、陳瑜閔等人於深夜在被告吳潤壹之住處前點放爆竹，影
    響住居安寧，被告吳潤壹出面制止所引起，雙方本得以合法
    、和平之手段解決爭端，不料被告吳潤壹及被告林志原、陳
    瑜閔雙方卻不思自我克制，竟僅因上開事件發生爭執，更在
    一時衝動下，分別徒手毆打對方，是雙方之守法意識顯然均
    不足，及參酌被告林志原所受傷勢之程度非過鉅，顯見被告
    吳潤壹之手段尚稱輕微，但如前所述，被告吳潤壹所受傷勢
    之情況相當嚴重，是被告林志原、陳瑜閔下手實屬過重、手
    法亦屬激烈，另分別考量被告林志原、陳瑜閔、吳潤壹等人
    之智識程度，生活狀況，暨被告吳潤壹否認全部犯行，實未
    深刻思量、檢討其所為有何不恰當之處之態度，及因被告林
    志原、陳瑜閔雖坦承其犯行，但遲未能與被告吳潤壹就賠償
    金額達成合意，至今仍未能對傷勢甚重之被告吳潤壹進行任
    何賠償，是被告林志原、陳瑜閔等人之犯後態度實難稱良好
    等一切情狀，分別量處被告林志原、陳瑜閔有期徒刑 4月，
    吳潤壹拘役 5日，並均諭知易科罰金之折算標準，認識用法
    ，並無違誤，量刑亦屬妥適。被告林志原、陳瑜閔上訴認原
    審量刑過重，為無理由。另認被告吳運粧、徐培耕、黃文達
    、陳韋達不能證明犯罪，洵無違誤，公訴人上訴亦無理由，
    均應予駁回。
據上論斷，應依刑事訴訟法第368條，判決如主文。
本案經檢察官壽勤偉到庭執行職務
中    華    民    國   100    年    10    月    27    日
                  刑事第六庭審判長法  官  邱同印
                                  法  官  黃惠敏
                                  法  官  吳淑惠
以上正本證明與原本無異。
不得上訴。
                                  書記官  陳雅加
中    華    民    國   100    年    11    月    3     日
附錄本案論罪科刑法條全文：
中華民國刑法第277條
傷害人之身體或健康者，處3年以下有期徒刑、拘役或1千元以下
罰金。
犯前項之罪因而致人於死者，處無期徒刑或7年以上有期徒刑；
致重傷者，處 3 年以上 10 年以下有期徒刑。